臺灣高等法院臺南分院刑事判決　　　　　九十一年度上更(一)字第一九四號　　Ｇ
　　　上　訴　人
　　　即　被　告　辛　○　○
　　　指定辯護人　本院公設辯護人　戊　○　○
右上訴人即被告因公共危險案件，不服臺灣臺南地方法院八十八年度訴字第二九四號
中華民國八十八年四月十二日第一審判決（起訴案號：臺灣臺南地方法院檢察署八十
八年度偵字第七三九號），提起上訴，判決後，經最高法院發回更審，本院判決如左
：
      主      文
原判決撤銷。
辛○○無罪。
      理      由
一、公訴意旨略以：上訴人即被告辛○○（下稱被告）因不滿其父謝俊武遭丁○○解
    僱，乃於民國（下同）八十七年十月十九日晚上七時二十分許，騎乘ＮＧＮ－九
    ○五號機車至台南縣仁德鄉○○村○○街八五○號丁○○所經營之世麟有限公司
    前停放，再翻牆進入該公司內，以點燃汽油方式縱火，致使世麟有限公司二樓員
    工宿舍燒毀，嗣於八十七年十月二十五日經警循線查獲。案經台南縣警局歸仁分
    局報請臺灣臺南地方法院檢察署檢察官偵辦，因認被告涉犯刑法第一百七十三條
    第一項之放火罪嫌云云。
二、按犯罪事實應依證據認定之，無證據不得推定其犯罪事實；又不能證明被告犯罪
    者，應諭知無罪之判決，刑事訴訟法第一百五十四條、第三百零一條第一項分別
    定有明文。認定不利於被告之事實，須依積極證據，苟積極證據不足為不利於被
    告事實之認定時，即應為有利於被告之認定，更不必有何有利之證據。此之所謂
    證據，須確屬能為被告有罪之證明，而無瑕疵可指者，始足當之；再者，犯罪事
    實之認定，應憑證據，所謂證據，須適於為被告犯罪事實之證明者，始得採為斷
    罪資料，如未能發現相當證據，或證據不足以證明，自不能以推測或擬制之方法
    以為裁判基礎；又所謂認定犯罪事實所憑之證據，雖不以直接證據為限，間接證
    據亦包括在內，然而無論直接或間接證據，其為訴訟上之證明，須於通常一般人
    均不致有所懷疑，而得確信其為真實之程度，始得據之為有罪之認定，倘其證明
    尚未達到此一程度，而有合理懷疑存在時，即應為無罪之判決（最高法院二十九
    年上字第三一○五號、三十年上字第八一六號、四十年台上字第八六號、五十三
    年台上字第二七五○號、七十六年台上字第四九八六號判例參照）。
三、訊據被告堅決否認有何公共危險之犯行，辯稱：案發當日晚間伊與友人乙○○在
    家中泡茶，並未出門，不可能去被害人之公司縱火等語。
四、惟查：
（一）被告固有於右揭時、地騎乘ＮＧＮ－九○五號機車至被害人丁○○經營之世麟
      有限公司翻牆出來等情，迭經證人甲○○於警訊、偵查中指證綦詳（見警訊卷
      第五頁背面、偵查卷第六頁），且於本院上訴審理中陳明證稱：「我要去巡（
      視）我兒子之工廠，經過世麟公司前面道路，我未見被告之人，只見ＮＧＮ－
      九○五號機車停放在世麟公司前面之路燈下，當時我覺得有問題，因先前我經
      過時，並未見到該部機車，後我乃躲在離該機車約三十公尺遠我自己機車停放
      處，等候竊賊出現，結果我看見被告（當庭指認）從世麟公司內翻越圍牆（約
      一人高）爬出來，我拿木棍追過去要打他，他馬上騎上機車逃掉，我馬上通知
      社區巡邏隊，約過四、五分鐘，巡邏隊的人跟我說世麟公司已起火了」、「（
      你當時有無將停放在路燈下之機車號碼記下來？）有，我是默記車牌之阿拉伯
      數字，英文號碼我未記下，因我不識字」等語（見本院上訴卷第三三頁正反面
      ），亦於本院更審時陳明稱：「我沒有看到著火，．．我去報告巡邏己○，跟
      他說有壞人跑出來，我剛講完，他們就說那邊著火．．。」等情（見本院更審
      卷九十一年六月四日訊問筆錄）。查甲○○雖有目擊被告越牆出來，但並未表
      示伊有目擊被告縱火。且證人甲○○於警訊中證述：「當時我見被告越牆入內
      時未帶任何東西」云云（警訊卷第六頁正面），而於偵查及本院審理中均稱被
      告進去時渠並未看到，只看見世麟公司旁停放上開機車等語（偵查卷第六頁正
      面、本院同上頁），是應以證人於偵查及本院上訴審、更審時審理中之證述伊
      並未看到被告越牆而入，較為可採。然被告越牆而出時，證人並未目擊被害人
      公司著火之情，且無其他證據足以證明係被告縱火之情，不免有巧合之情形，
      難遽認被告翻牆出來五、六分鐘之後公司著火，即認被告係為縱火之人。
（二）被害人丁○○固迭於本院上訴及更審之審理中指稱：被告之父親謝俊武係伊公
      司員工，服務未滿一年，並未領資遣費，因他到公司後喜歡找容易之工作，公
      司不答應，他就喝酒後到公司鬧事，還摔壞一些東西，伊跟他發生口角，他就
      離開了，過了十幾天就發生本件縱火案等語（本院上訴卷第八五頁反面）；於
      本院更審時亦到庭陳稱：「伊不是解僱，是他（指被告）父親拿一張四萬元支
      票來借錢，伊沒有借他，他就不高興，當日下午他喝酒回來，將打卡鐘摔壞，
      罵三字經，說一大堆牢騷話，之後就沒有上班等語（見本院更審卷九十一年五
      月十七日訊問筆錄），均與縱火之事無直接關連，此固可認為被告之父曾與丁○○發生不快，但如認被告因而縱火加以報復，則實際上被害人亦未解僱被告
      之父，公訴人認被告因不滿其父親謝俊武遭被害人解僱，而萌生縱火報復之動
      機，尚乏依據。又本件起火之原因並未經消防隊鑑定，此亦經本院傳訊證人即
      台南縣消防局第三大隊隊員陳海忠到庭證實被害人當時只報損失十萬，所以沒
      有做火事報告，二十萬元才做火事報告可按（見本院更審卷九十一年九月二十
      七日訊問筆錄），並有所提之員警工作紀錄簿暨現場處理情形（當晚九點時始
      獲火警報告至晚十時二十分控制火勢）附卷可據。而與被告被訴當晚七時二十
      分許，翻牆進入該公司內，以點燃汽油方式縱火之時間相隔甚久，難遽認確係
      被告翻牆進入被害人公司所為縱火。證人即去現場滅火之台南縣消防局第三大
      隊文賢分隊隊員丙○○亦到庭為與證人陳海忠相同之證述，且稱當時只負責撲
      滅火勢，沒有送鑑定，不知道怎麼起火的等語（見本院九十一年十月十一日訊
      問筆錄）；證人即台南縣消防局第三大隊隊員庚○○亦於本院調查時到庭陳明
      ：伊有去火災現場，不知道起火點，昨天伊有再去現場看過，但沒有印象，後
      來沒有幫忙整理現場等語（見本院九十一年十月二十五日訊問筆錄），均難證
      明本件之起火點係在何處？則如何起火？是否人為縱火，自更無法查證。被害
      人雖指稱：「．．我的宿舍是用鐵板隔間，只有地上是用木板舖設，事後發現
      宿舍二樓房間的地面木板燃燒很嚴重，燒破一個大洞，顯然是被告在該處潑灑
      汽油點燃所致」等語（見本院上訴卷第八十五頁、本院更審卷第九十一年五月
      三日訊問筆錄第六頁、及同年月十七日訊問筆錄）。惟發生火災時被害人並未
      在現場，更未目睹被告現身火災現場，已據其供述在卷，則其所稱係被告潑灑
      汽油云云，充其量應僅係事後猜測之詞。再參之被害人所提出之現場照片六張
      （偵查卷第十頁），顯示該二樓宿舍房間包括傢俱全被嚴重燒燬，倘被告曾前
      往縱火，則何以至該二樓縱火而不在一樓縱火以求迅速脫身？被害人雖指稱被
      告係以點燃汽油之方式縱火等情，惟並無何證據足以證明確係被告所為，自難
      徒以被告曾於上開火警報警之前超過一個半小時之前曾有越牆而入公司等情，
      而認係被告所火。
（三）末查，上開ＮＧＮ－九○五機車固係謝俊武所有，有車籍作業系統查詢認可資
      料乙紙在卷可稽（警訊卷第八頁），而被告於警訊及本院上訴及更審審理中均
      供稱：「ＮＧＮ－九○五機車是我父親謝俊武所有，但是係由我在騎。」等語
      （警訊卷第一頁反面、本院上訴卷第一０七頁正面、本院更審卷九十一年五月
      三日訊問筆錄第三頁），足認除被告外並無他人使用該機車，惟該機車卻於世
      麟有限公司現場為證人甲○○發現，而被告並未報警遺失，亦無法解釋為何該
      機車會置於世麟公司現場。雖被告一再辯稱：案發當日晚上伊係跟友人乙○○
      在家中泡茶，並未出門云云，而證人乙○○卻證稱：渠並無印象有於八十七年
      十月十九日晚上到被告家中與他泡茶等語；渠不知道幾點去被告家，太久忘了
      ，不知道是不是發生著火的那天，．．渠有去他們家，什麼時候不記得了等語
      （本院上訴卷第九四頁正面、本院更審卷九十一年六月四日訊問筆錄第五頁）
      ，證人之不在場證詞與被告所為辯解固無法吻合，惟亦非即等於已證實被告即
      係在被害人公司之上開宿舍縱火。
五、綜上所述，被告所為辯解渠無縱火等語，尚堪採信。此外，復查無其他積極事證
    足以證明被告確有被訴之犯行，證據既不足以證明被告犯罪，自應為被告無罪之
    諭知。原審疏未詳查，遽予被告論罪科刑，自有未洽。被告堅決否認犯罪，據此
    指摘原判決違誤不當，為有理由，原判決無從維持，自應由本院將原判決撤銷改
    判，並為被告無罪之諭知。
據上論結，應依刑事訴訟法第三百六十九條第一項前段、第三百六十四條、第三百零
一條第一項，判決如主文。
本案經檢察官曾銘芳到庭執行職務。
中    華    民    國      九十一      年      十一      月      二十    日
                                  臺灣高等法院臺南分院刑事第三庭
                                      審判長法官  黃    崑    宗
                                            法官  葉    居    正
                                            法官  莊    俊    華
右正本證明與原本無異。
檢察官如不服本判決，應於判決送達後十日內向本院提出上訴書。
                  法院書記官  廖    明    娟
中    華    民    國      九十一      年      十一      月      二十五  日
